【裁判字號】    94,訴,1923
【裁判日期】    950307
【裁判案由】    偽造文書等
【裁判全文】
臺灣高雄地方法院刑事判決              94年度訴字第1923號
公  訴  人  臺灣高雄地方法院檢察署檢察官
被      告  戊○○
上列被告因偽造文書等案件，經檢察官提起公訴（94年度偵字第
7028號），本院判決如下：
    主  文
戊○○竊盜，處有期徒刑玖月。
    事  實
一、戊○○意圖為自己不法之所有，於民國（下同）93年3 月7
    日上午7 時許，在高雄縣阿蓮鄉○○村○○路674 號前，以
    不詳方式打開車門進入車內並啟動電門方式，竊取丁○○○
    所有之HONDA 牌，1997年份出廠，引擎號碼F22B0-0000000
    號，車牌號碼C3－3632號之自用小客車乙部〔價值約新台幣
    （下同）40萬元〕，得手後供己作為交通工具之用。嗣因戊○○為逃避警方之查緝，將該C3－3632號自用小客車上開引
    擎號碼磨滅，並將該C3－3632號車牌取下，改懸掛以不知情
    女友陳岳亭所有之VE－6109號自用小客車車牌，而於94年3
    月29日18時30分，在高雄市○○區○○里○○街2 號前為警
    查獲。
二、案經高雄市政府警察局左營分局報請臺灣高雄地方法院檢察
    署檢察官偵查起訴。
    理  由
壹、證據能力方面：
一、按被告以外之人於審判外之言詞或書面陳述，除法律有規定
    者外，不得作為證據，刑事訴訟法第159 條第1 項定有明文
    ；被告以外之人於審判外之陳述，雖不符同法第159 條之1
    至159 條之4 之規定，而經當事人於審判程序同意作為證據
    ，法院審酌該言詞陳述或書面陳述作成時之情況，認為適當
    者，亦得為證據。當事人、代理人或辯護人於法院調查證據
    時，知有第159 條第1 項不得為證據之情形，而未於言詞辯
    論終結前聲明異議者，視為有前項之同意，同法第159 條之
    5 第2 項亦有明文。
二、查證人即被害人丁○○○之子林志聰於警詢之陳述、C3-363
    2 號自用小客車贓物認領保管單、HF-9842 號自用小客車汽
    （機）車過戶登記書、汽車買賣合約書、高雄市政府警察局
    94年4 月22日高市警鑑字第0940027685號鑑驗通知書，分別
    為被告以外之人於審判外之言詞或書面陳述，被告戊○○及
    檢察官於本院調查證據時，均知有第159 條第1 項不得為證
    據之情形，而未於言詞辯論終結前聲明異議，本院審酌上開
    證據作成時之情況，認為適當，依上開說明，應視為有前項
    之同意而有證據能力。
貳、實體方面：
一、訊據被告堅詞否認有竊取車牌號碼C3－3632號自用小客車之
    犯行，辯稱：伊弟弟丙○○有買入HONDA 牌，車牌號碼HF-
    9842號之自用小客車，車子登記伊妹乙○○名下，由伊使用
    ，因發生火燒車，伊請綽號「阿三」之友人幫忙處理，約3
    個月後，「阿三」把車修好，車子變得很漂亮，就是查獲的
    這輛，修車花了13萬多元或17萬多元云云；經查：
  (一)本件查獲之車輛確係被害人丁○○○於93年3 月7 日上午7
    時許，在高雄縣阿蓮鄉○○村○○路674 號前遭竊之車牌號
    碼C3－3632號自用小客車，業經被害人之子林志聰於警詢指
    訴綦詳，並有車輛竊盜資料個別查詢報表、贓物認領保管單
    附卷可據（詳警卷第28-1、28-4頁）。
  (二)被告雖以上述車輛是伊將HF－9842號自用小客車交綽號「阿
    三」之友人修理後所交付等詞置辯，惟查被告於警詢時供
    稱：查獲之車輛係2 年前向綽號「阿三」之友人以25萬元購
    得，是「阿三」之友人辦理過戶在妹妹乙○○名下等語；
    於偵查中改稱：我的車燒掉，綽號「阿三」之人有一台權利
    車要賣我，我向他買18萬多元，祗是賣權利，沒有行車執照
    ，他說進口車進口來就沒有引擎號碼等語；於本院審理時
    則稱：因發生火燒車，請綽號「阿三」之友人幫忙處理，「
    阿三」把車修好後，就是查獲的這輛等語。是被告就上述車
    輛來源前後顯然供述不一，所辯是否可採，即有可疑。
  (三)證人即車牌號碼HF－9842號自用小客車之出售人甲○○到庭
    結證稱：是一個叫丙○○的跟我買的，我記得是雅哥淺綠色
    的車，是進口雅哥的車，不是台組的；查獲的是台組的，是
    白色的，警方當初有刮漆，沒有發現有綠色的底漆。那輛車
    並非我當初賣給丙○○的車。我們是看後蓋、後燈要更改是
    要修到板金的部分，他改成新型的型式，進口車與國產車的
    後燈、後蓋的形狀是不同的等語（詳本院95年1 月17日審判
    筆錄第2-3 頁），並有HF－9842號自用小客車汽（機）車過
    戶登記書、汽車買賣合約書影本及查獲之照片22張在卷可稽
    （詳警卷第29-1、32-1至39頁）。足徵被告所使用由其弟購
    入之車輛應係HF－9842號車，並非C3－3632號車，其稱查獲
    之C3－3632號車，係向綽號「阿三」之友人購得或係綽號「
    阿三」之人所出售之權利車云云，並非事實。
  (四)被告雖又辯稱查獲之車輛，係HF－9842號車經伊交付綽號「
    阿三」之友人修理後所交付云云，惟亦自承：綽號「阿三」
    之人不敢保證能找到，因為並不熟；車牌號碼HF－9842 號
    之自用小客車，買入後由伊使用，車子送修回來內裝都一樣
    等語（本院95年2 月21日審判筆錄）。據上述證人甲○○所
    證，遭查獲之C3－3632號車與HF-984 2號車完全不同，且明
    顯可辨識出二車不同之處；以HF-9842 號車買入時間（91
    年9 月30日），迄C3-3632 號自小客車失竊時止（93年3 月
    7 日），被告使用HF-9842 號車之時間至少有1 年6 個月以
    上，以使用時間之久長觀之，被告不可能對二車之外形、內
    裝完全不同毫無所悉，是其所稱「車子送修回來內裝都一樣
    」云云，即與常情不合。此外，被告又無法供出綽號「阿三
    」者之詳細年籍資料，以供查證，足見其所辯車輛係綽號「
    阿三」之人幫忙修車後交付云云，應為卸責之詞，並無可採
    。
  (五)據上所述，被告既確實占有使用被害人丁○○○所失竊之車
    輛，復無法清楚交代使用車輛之來源，堪信被害人丁○○○
    所失竊之車輛乃被告所竊得。是本件罪證明確，被告犯行堪
    以認定。
二、核被告戊○○所為，係犯刑法第320 條第1 項之普通竊盜罪
    。爰審酌被告正值青壯，竟不思以正當途逕賺取生活所需，
    而為竊盜行為，所竊車輛價值高達40萬元，且於犯後未知坦
    承犯行，態度不佳，惟念其前無犯罪紀錄，素行尚可等一切
    情狀，量處如主文所示之刑，以資懲儆。
三、不另為無罪諭知部分：
    公訴意旨另以：戊○○為逃避警方之查緝，復基於行使變造
    私文書之犯意，將該C3－3632號自用小客車之原汽車引擎號
    碼F22B0-0000000 號磨滅，重新打造，且將該C3－3632號車
    牌取下，改懸掛以不知情女友陳岳亭所有之VE－6109號自用
    小客車車牌而行使之。因認其犯有刑法第216 條、第210 條
    之行使變造私文書之罪嫌。惟查：
  (一)按刑法上所謂變造文書，指無製作權者，就他人所製作之真
    正文書，加以改造而變更其內容之意，最高法院28年上字第
    2278號、51年台上字第295 號判例可資參照。
  (二)查汽車引擎號碼依習慣足以表示汽車出廠與車籍之證明，固
    屬刑法第220條第1項之準私文書；惟本件查獲之C3－3632號
    自小客車，其引擎號碼是否經變造乙節，據證人高雄市政府
    警察局刑事鑑識中心員警魏志勝於本院到庭結證稱：該車引
    擎號碼被破壞，看起來是用鑿子工具刮花、打擊，一般人用
    肉眼沒有辦法很肯定的看出，因為那些字都花掉了，我們用
    電解的方法還原出原來的號碼等語，並有高雄市政府警察局
    94年4 月22日高市警鑑字第0940027685號鑑驗通知書及所附
    鑑驗相片在卷可憑，是上述車輛之引擎號碼固遭以工具破壞
    而難以辨認，惟並未遭更改其號碼或重新打造，則屬確定，
    即與變造文書係將原有文書加以改造而變更其內容之構成要
    件顯然不合。
  (三)據上所述，公訴人所指被告涉有變造私文書及行使變造私文
    書部分，因與刑法變造私文書之構成要件不合，本院自應為
    被告無罪之諭知。惟公訴人認此部分與前揭論罪科刑之竊盜
    部分有方法、結果之牽連關係，屬裁判上一罪，爰不另為無
    罪之諭知。至警方於C3－3632號車輛內扣得楊玉對等人之身
    分證、己○○等人之健保卡、己○○之駕照影本及彰化銀行
    金融卡等物部分，則未據檢察官起訴，應併予敘明。
據上論斷，應依刑事訴訟法第299條第1項前段、刑法第320條第1
項，罰金罰鍰提高標準條例第1 條前段，判決如主文。
中    華    民    國    95    年    3    月    7    日
                    刑事第六庭  審判長法  官  黃建榮
                                      法  官  楊佩蓉
                                      法  官  李  蓓
以上正本證明與原本無異。
如不服本判決，應於收受送達後10日內向本院提出上訴書狀（應
附繕本）。
中    華    民    國    95    年    3     月    7     日
                                      書記官  何慧娟
附錄本案論罪科刑法條
刑法第320條第1項
意圖為自己或第三人不法之所有，而竊取他人之動產者，為竊盜
罪，處5年以下有期徒刑、拘役或500元以下罰金。


司法院資訊處製作；財團法人民間司法改革基金會備份。
